【裁判字號】    98,易,496
【裁判日期】    981130
【裁判案由】    竊盜
【裁判全文】
臺灣士林地方法院刑事判決               98年度易字第496號
公  訴  人  臺灣士林地方法院檢察署檢察官
被      告  甲○○
上列被告因竊盜案件，經檢察官提起公訴（98年度偵字第12308
號），被告於準備程序就被訴事實為有罪之陳述，本院裁定依簡
式審判程序審理，並判決如下：
    主  文
甲○○竊盜，處有期徒刑貳月，如易科罰金，以新臺幣壹仟元折
算壹日；又竊盜，處有期徒刑貳月，如易科罰金，以新臺幣壹仟
元折算壹日。應執行有期徒刑月，如易科罰金，以新臺幣壹仟
元折算壹日。
    事實
一、甲○○前於民國98年間因竊盜案件，經臺灣臺北地方法院於
    98年6 月3 日以98年度簡字第2121號判處拘役50日，於98年
    6 月30日確定（尚不構成累犯）。其係精神分裂症患者，為
    下述竊盜時，因精神障礙，致依其辨識而行為之能力，顯著
    降低，已達精神耗弱之程度，竟意圖為自己不法之所有，於
    98年9 月1 日中午12時許，在臺北縣汐止市○○路15巷巷底
    處，徒手竊取丙○○所有置於該處之冰箱1 台、冷氣機1 台
    、廢鐵約75公斤、寶特瓶約7 公斤、廢紙約70公斤等物。得
    手後，即至不知情之李嘉文所經營之「淞強資源回收場」，
    將冰箱以新臺幣（下同）100 元、冷氣機以736 元、廢鐵以
    138 元價格加以變賣，得款974 元。甲○○復意圖為自己不
    法之所有，於98年9 月1 日13時或14時許，在臺北縣汐止市
    五堵火車站鄰近大同路口處，見乙○○所有之車牌號碼CSY-
    367 號（改懸BFU-563 號車牌）機車鑰匙未取下，即以徒手
    推走之方式竊取上開機車，得手後供己使用。嗣因丙○○發
    現其所有上開物品失竊報警，經警調閱附近路口監視器畫面
    而循線查獲，並扣得贓款720 元。
二、案經臺北縣政府警察局汐止分局報告臺灣士林地方法院檢察
    署檢察官偵查起訴。
    理由
壹、證據能力部分：
    本案所引用之供述及非供述證據，經本院依法踐行調查證據
    程序，檢察官及被告甲○○均不爭執各該證據之證據能力，
    且亦查無依法應排除其證據能力之情形，是後述所引用證據
    之證據能力均無疑義。
貳、實體部分：
一、上揭事實，業據被告甲○○於警詢、偵查及本院審理時均坦
    承不諱，核與被害人丙○○、乙○○及證人李嘉文於警詢時
    所證述情節相符（見98年度偵字第12308 號卷第18頁至第23
    頁、第24頁至第25頁、第14頁至第17頁），並有贓物認領保
    管單3 紙、臺北縣政府警察局車輛尋獲電腦輸入單1 份、臺
    北縣政府所發營利事業登記證1 紙、收受物品、舊貨、五金
    廢料或廢棄物登記表1 紙、淞強資源回收場附近路口監視攝
    影器翻拍照片9 張、查獲物品相片10張附卷可稽（見上開偵
    查卷第35頁至第38頁、第41頁至第43頁、第58頁至第61頁、
    第52頁至第55頁、第57頁），復有贓款720 元扣案可資佐證
    ，堪認被告上開任意性自白，核與事實相符，可以採信。本
    件事證明確，被告上揭犯行足可認定，應依法論科。
二、核被告甲○○所為，均係犯刑法第320 條第1 項竊盜罪。再
    被告上開所犯2 次竊盜罪間，犯意各別，行為分殊，應分論
    併罰之。查被告經本院囑託國軍松山總醫院鑑定其於案發時
    之精神狀態，該院鑑定結果認：被告為精神分裂症，慢性，
    於92年起有較為持續明顯之被害妄想、關係妄想及聽幻覺等
    症狀及病識感不佳與服藥不規則等情形，因被告患有精神分
    裂症多年，其整體智力呈現部分退化及犯案前無法完成緩解
    之精神病症狀，可能影響其對於外界事務之知覺、理會、判
    斷作用及自由決定意思之能力，進而影響其犯案時之行為，
    故被告犯案前及犯案時之精神狀態已達精神耗弱之程度等情
    ，此有該院98年11月10日醫松醫療第0980002287號函暨檢附
    精神鑑定報告書1 份在卷可稽（見本院卷第39頁至第42頁）
    ，堪認被告行為時，確因精神能障礙，致依其辨識而行為之
    能力顯著降低，已達精神耗弱之程度，依刑法第19條第2 項
    之規定，減輕其刑。爰審酌被告正值壯年，不思正途，竟竊
    取他人所有財物，其所為對被害人造成財產上損失，及其因
    精神障礙，致其控制力欠乏，其所竊得之財物價值非鉅，亦
    已歸還被害人，犯後坦承犯行，態度尚佳等一切情狀，分別
    量處如主文所示之刑，並均諭知易科罰金之折算標準，及依
    法定其應執行之刑，併諭知易科罰金之折算標準，以示懲儆
    。末按刑法上沒收因犯罪所得之物，應指因犯罪行為直接所
    產生或取得特定之原物，故除法律規定得追徵價額或其他特
    別之規定外，因變賣盜贓或侵占之物所得之物，既非因犯罪
    直接所取得特定之物，自不得為沒收之對象（最高法院18年
    上字第1202號判例、93年度臺上字第4270號判決意旨參照）
    。查扣案之贓款720 元，為被告將竊得之物品，再變賣後所
    得之物，此為被告所供明，且經證人李嘉文於警詢中證述甚
    明，既非被告犯竊盜罪所得原物，依上揭說明，自無從依刑
    法第38條第1 項第3 款、第3 項規定沒收，附此敘明。
三、公訴人另聲請依刑法第90條第1 項之規定，對被告宣告強制
    工作，惟按刑法第90條第1 項固規定「有犯罪之習慣，或因
    遊蕩或懶惰成習而犯罪者，於刑之執行前，令入勞動場所強
    制工作」，然根據卷附之上開被告前案紀錄表所載，被告固
    曾於98年間因竊盜案件，經臺灣臺北地方法院於98年6 月3
    日以98年度簡字第2121號判處拘役50日，於98年6 月30日確
    定等情，除該件犯行外，並無其他竊盜前科，是被告再犯本
    件竊盜罪，尚難謂被告積習已深，顯有犯罪之習慣，復無證
    據證明被告有因遊蕩或懶惰成習而犯罪之情形，且被告俟判
    決確定執行本件科處之刑，應足收刑罰執行矯正之效果，故
    本院認前開對其所宣告之刑，已足惕勵其奮發向上，尚無併
    予宣告強制工作之必要，併予敘明。
據上論斷，應依刑事訴訟法第273 條之1 第1 項、第284 條之1
、第299 條第1 項前段，刑法第320 條第1 項、第19條第2 項、
第41條第1 項前段、第51條第5 款，刑法施行法第1 條之1 ，判
決如主文。
本案經檢察官王巧玲到庭執行職務。
中    華    民    國    98    年    11    月    30    日
                  刑事第七庭法  官  高雅敏
以上正本證明與原本無異。
如不服本判決，應於收受送達後10日內向本院提出上訴書狀，其
未敘述上訴理由者，應於上訴期間屆滿後20日內向本院補提理由
書狀（均須按他造當事人之人數附繕本）。
                            書記官  陳映羽
中    華    民    國    98    年    11    月    30    日
附錄論罪科刑法條：
刑法第320條第1項：
意圖為自己或第三人不法之所有，而竊取他人之動產者，為竊盜
罪，處五年以下有期徒刑、拘役或五百元以下罰金。


司法院資訊處製作；財團法人民間司法改革基金會備份。
